最高法院刑事裁定　　　　　　　　　 110年度台抗字第1792號
抗　告　人　黃慶堂
 
 
上列抗告人因強盜案件，不服臺灣高等法院高雄分院中華民國11
0 年9月14日駁回聲明異議之裁定（110年度聲字第1331號），提
起抗告，本院裁定如下：
    主  文
原裁定撤銷，應由臺灣高等法院高雄分院更為裁定。
    理  由
一、本件原裁定以：
  ㈠抗告人黃慶堂聲明異議意旨略以：其因強盜案件，所犯2 罪
    （宣告各有期徒刑6 年）經原審以109 年度聲字第1801號裁
    定定應執行有期徒刑9 年；惟依該2 罪定刑總和（12年）乘
    以0.7 即8 年4 月才符合定刑標準，且其所犯2 罪之罪質相
    同、犯罪時間接近，犯罪動機、態樣、手段相似，倘於同一
    訴訟程序裁判，是否係同於、或低於9 年，仍有探究餘地，
    此由其他如販賣毒品案例中，可知該罪之法定刑重於強盜，
    但有販賣第二級毒品4 罪定刑3 年8 月、或販賣第一級毒品
    4 罪定刑9 年之情形，顯示抗告人所犯強盜2 罪定刑9 年，
    難謂符合公平性，且不符比例原則及責罰相當原則，其裁量
    權之行使尚非妥適，難昭折服。爰提出聲明異議，請求重新
    、從輕定其應執行之刑。
  ㈡抗告人上開犯2 強盜罪所定應執行有期徒刑9 年之裁定確定
    後，經臺灣橋頭地方檢察署檢察官核（換）發110 年執更字
    第130 號執行指揮書執行，有上開裁定、辦案進行資料及臺
    灣高等法院被告前案紀錄表在卷可稽，則檢察官依法執行前
    開裁定之有期徒刑，核無不當。抗告人並未就檢察官執行指
    揮有何不當加以指摘或說明，僅以上開應執行有期徒刑9 年
    之定刑裁定過重，認有失公平、不符合比例原則等，據以聲
    明異議，請求原審撤銷該定刑裁定，另請從輕裁定其應執行
    刑，稽其所述各情，顯非刑事訴訟法第484 條所定聲明異議
    所能救濟，其聲明異議並無理由，應予駁回。
二、抗告意旨略以：其不服定刑裁定之結果，但因抗告逾期，該
    定刑裁定因而確定，故向原審提出本件「聲明疑義異議」，
    以求救濟並更定其刑。惟原裁定駁回其聲明之理由，恐扭曲
    其意旨。其聲明意旨實為：其於同時期犯2 強盜罪，依數罪
    併罰之計算方式，礙難接受有期徒刑9 年之定刑結果。原裁
    定並未針對其理由及訴求予以答覆，卻移轉成其認為檢察官
    指揮不當，依刑事訴訟法第484 條規定聲明異議，致其救濟
    程序破碎，造成不公。其僅希望重新更定其刑，減少1 個月
    即已滿足等語。
三、惟查：
  ㈠刑事訴訟法第483 條所定之「聲明疑義」，係當事人對於有
    罪裁判之文義有疑義，向諭知該裁判之法院聲明疑義者而言
    。同法第484 條所定之「聲明異議」，係受刑人或其法定代
    理人或配偶以檢察官執行之指揮為不當者，向諭知該裁判之
    法院聲明異議。二者並不相同。而所謂對於有罪裁判之文義
    有疑義，係指對於檢察官憑為執行之裁判主文有疑義，認欠
    明瞭而言；至對於裁判之理由，認有疑義或不能接受，係不
    服該裁判，是否得依法聲明上訴或抗告，以為救濟之問題，
    尚非上開法條所指得聲明疑義之範疇。
  ㈡依抗告人上開「聲明疑義異議」狀及抗告意旨所載，其係爭
    執上開定刑裁定之原審裁量權行使不當，認定刑過重，不服
    該定刑裁定，惟因抗告逾期，始以本件「聲明疑義異議」之
    方式，請求救濟，請法院予以重新更定其刑。其是否欲對已
    確定之定刑裁定聲明不服，而以「聲明疑義異議」之形式請
    求救濟；抑或係對該定刑裁定之理由，認欠明瞭而有疑義。
    此部分尚有不明，仍待釐清。
  ㈢抗告人向原審提出聲明狀，雖載有「異議」二字，但其內文
    並無一語提及檢察官執行之指揮有何不當問題，亦未援引刑
    事訴訟法第484 條規定，而係陳明「對於如何計算定應執行
    刑，尚有疑義」，有原審卷附「刑事聲明疑義異議」狀可按
    。核與刑事訴訟法第483 條之「聲明疑義」接近。原裁定以
    本件「聲明異議」為無理由，諭知聲明異議駁回，就「聲明
    疑義」部分，未予裁判，有已受請求之事項未予裁判，而就
    未受請求事項予以裁判之違法。
四、抗告人抗告意旨指摘原裁定不當，為有理由。應予撤銷，由
    原審法院釐清抗告人之真意後，更為適法之裁定。
據上論結，應依刑事訴訟法第413條前段，裁定如主文。
中    華    民    國   110    年    10    月    27    日
                  刑事第八庭審判長法  官  李  英  勇  
                                  法  官  洪  兆  隆  
                                  法  官  楊  智  勝  
                                  法  官  吳  冠  霆  
                                  法  官  黃  瑞  華  
本件正本證明與原本無異
                                  書記官
中    華    民    國   110    年    10    月    29    日